【裁判字號】    98,消債更,878
【裁判日期】    980728
【裁判案由】    聲請更生程序
【裁判全文】
臺灣高雄地方法院民事裁定           98年度消債更字第878號
聲  請  人  甲○
上列當事人因消費者債務清理事件聲請更生，本院裁定如下：
    主    文
聲請人甲○自民國九十八年七月二十八日下午五時起開始更生程
序。
命司法事務官進行本件更生程序。
    理    由
一、聲請意旨略以：聲請人前與如附表所示之銀行訂定消費借貸
    、現金卡及信用卡契約，致積欠無擔保債務合計新台幣（下
    同）1,033,633 元，因無法清償債務，而於民國95年間，依
    金融主管機關協調成立之中華民國銀行公會會員辦理消費金
    融案件無擔保債務協商機制，與最大債權銀行國泰世華商業
    銀行股份有限公司 (下稱國泰世華銀行)達 成分期還款協議
    ，同意自95年8 月起，以分120 期，年利率3%，於每月10日
    應償還11,421元之方式，償還前開債務。惟因聲請人97 年
    收入銳減，實在入不敷出，至97年8 月後實在無法繼續履行
    上開分期還款協議，不得已毀諾，未再按期清償。依上開事
    由，聲請人履行上開分期還款協議顯有重大困難，且係因不
    可歸責於聲請人之事由所致，爰依消費者債務清理條例（下
    稱消債條例）之規定聲請更生等語。
二、按債務人不能清償債務或有不能清償之虞者，得依本條例所
    定更生程序，清理其債務；債務人無擔保或無優先權之債務
    總額未逾1,200 萬元者，於法院裁定開始清算程序或宣告破
    產前，得向法院聲請更生；債務人對於金融機構因消費借貸
    、自用住宅借款、信用卡或現金卡契約而負債務，在聲請更
    生或清算前，應提出債權人清冊，以書面向最大債權金融機
    構請求協商債務清償方案，並表明共同協商之意旨；債務人
    與金融機構協商成立者，不得聲請更生或清算；但因不可歸
    責於己之事由，致履行顯有重大困難者，不在此限；本條例
    施行前，債務人依金融主管機關協調成立之中華民國銀行公
    會會員，辦理消費金融案件無擔保債務協商機制與金融機構
    成立之協商，準用前項之規定；法院開始更生程序之裁定，
    應載明其年、月、日、時，並即時發生效力；法院裁定開始
    更生或清算程序後，得命司法事務官進行更生或清算程序，
    必要時得選任律師、會計師或其他適當之自然人或法人一人
    為監督人或管理人，消債條例第3 條、第42條第1 項、第15
    1 條第1 項、第5 項、第6 項、第45條第1 項、第16條第1
    項分別定有明文。
三、聲請人主張其積欠如附表所示之銀行上開債務，因無法清償
    債務，於95年8月3日，依中華民國銀行公會會員辦理消費金
    融案件無擔保債務協商機制，與全體債權銀行達成每月應償
    還11,421元之協議，業據聲請人提出財團法人金融聯合徵信
    中心當事人查詢個人資料（信用報告）回覆書、協議書、無
    擔保債務還款計畫及還款證明在卷可參（見本院卷第57頁至
    第64頁、第16至第18頁、第19頁至第25頁），足認屬實。故
    本件應審酌者為聲請人於協商後是否有不可歸責於己之事由
    ，致履行顯有重大困難之情形。
四、經查：
  (一)依聲請人96年度綜合所得稅各類所得資料清單（見本院卷第
    37頁）所載，聲請人96年度之各類所得給付總額為170,164
    元，依此計算其96年度每月之平均收入為14,180元；此外，
    參諸聲請人提出之97年度所得扣繳憑單（見本院卷第41頁）
    以觀，足見其97年度薪資收入總計為119,893 元，平均月薪
    為9,991 元，核與本院依職權函詢聲請人現受僱之新偉國際
    管理顧問股份有限公司，據該公司函覆：聲請人自96年3 月
    16日起任職於該公司，每月薪資（含加班費、獎金）10,000
    元（見本院卷第120 頁）等情大致相符，堪認聲請人主張：
    伊於97年間薪資收入銳減乙情為真實。又關於聲請人必要生
    活支出費用部分部份，其主張：包括膳食費4,500 元、水電
    瓦斯費878 元、團保費750 元、生活雜支1,886 元及交通費
    210 元等，伊每月必要生活費用共計8,224 元等語，並據其
    提出相關單據及繳款明細（見本院卷第43至47頁）為憑，然
    聲請人並未提出全部憑證以資證明，無從審酌是否均屬必要
    之費用，按因消費者債務清理條例之立法目的，係為使不幸
    陷入經濟困境之人得以清理債務、重建生活，並在清理過程
    中能保有符合人性尊嚴之最低基本生活，而非維持債務人過
    去慣常之寬裕生活，是於評估履行原協商方案是否顯有重大
    困難時，並非由聲請人任意主張其基本生活費用之數額，否
    則將造成揮霍無度以致清償能力降低，反而易使更生程序無
    從進行，參以聲請人居住於高雄市，內政部所公告之97年度
    台灣省低收入戶最低生活費用每人每月為10,991元等情，足
    徵聲請人主張每月生活必要支出費用為8,224 元，應屬合理
    。
  (二)從而，依聲請人97年8 月毀諾時每月薪資計算扣除其必要生
    活費用後僅餘1,767 元（計算式：9,991 元－8,224 元＝1,
    767 元），顯已不足清償原協商金額11,421元。在聲請人之
    工作收入扣除最低必要生活費用後，仍不足以支付每月分期
    款之情形下，衡情自無法苛求聲請人在其無法獲得溫飽之狀
    況下，將每月工作收入先用以還債，是聲請人主張其履行上
    揭分期還款協議顯有重大困難，且係不可歸責其之事由所致
    等語，應屬可採。
五、綜上，聲請人有不能清償債務之情事，其無法清償如附表編
    號一至八所示之無擔保債務未逾1,200 萬元，且無消債條例
    第46條各款所定應駁回更生聲請之事由存在，故聲請人聲請
    本件更生，即無不合，應予准許，爰裁定如主文第一項所示
    ，並依上開規定命司法事務官進行本件更生程序，爰裁定如
    主文第二項所示。
六、依消費者債務清理條例第11條第1 項、第45條第1 項、第16
    條第1 項，裁定如主文。
中    華    民    國    98    年    7     月    28    日
                民事第五庭    法  官  鄭凱文
上為正本係照原本作成。
本件不得抗告。
本裁定已於民國98年7月28日下午5時公告。
中    華    民    國    98    年    7     月    28    日
                              書記官  張家瑜
附表：
┌──┬────────────┬────────┬───────┐
│編號│債權人                  │金額（新台幣）  │種    類      │
├──┼────────────┼────────┼───────┤
│ 一 │台灣土地銀行            │65,000元        │信用貸款      │
├──┼────────────┼────────┼───────┤
│ 二 │國泰世華銀行            │201,000元       │信用貸款      │
├──┼────────────┼────────┼───────┤
│    │                        │89,091元        │信用卡消費款  │
├──┼────────────┼────────┼───────┤
│ 三 │香港上海匯豐銀行        │243,000元       │信用貸款      │
├──┼────────────┼────────┼───────┤
│    │                        │81,934元        │信用卡消費款  │
├──┼────────────┼────────┼───────┤
│ 四 │聯邦銀行                │31,000元        │信用貸款      │
├──┼────────────┼────────┼───────┤
│ 五 │遠東銀行                │34,499元        │信用卡消費款  │
├──┼────────────┼────────┼───────┤
│ 六 │大眾銀行                │132,000元       │信用貸款      │
├──┼────────────┼────────┼───────┤
│ 七 │中國信託                │37,000元        │信用貸款      │
├──┼────────────┼────────┼───────┤
│    │                        │43,751 元       │信用卡消費款  │
├──┼────────────┼────────┼───────┤
│ 八 │友邦信用卡公司          │75,358 元       │信用卡消費款  │
├──┴────────────┼────────┴───────┤
│   合             計          │ 1,033,633元                    │
└───────────────┴────────────────┘


司法院資訊處製作；財團法人民間司法改革基金會備份。
